臺中高等行政法院判決　　　　　　　　　　　　　　　九十一年度訴字第六○五號
　　　　　　　　　　　　　　　.
　　原　　　告　甲○○
　　被　　　告　財政部臺灣省中區國稅局
　　代　表　人　乙○○
　　訴訟代理人　丙○○
右當事人間因贈與稅事件，原告不服財政部中華民國九十一年七月一日台財訴字第○
八九○○七三六六二號訴願決定，提起行政訴訟，本院判決如左︰
　　主  文
原告之訴駁回。
訴訟費用由原告負擔。
　　事  實
一、事實概要：緣贈與人林金榮於民國（下同）八十三年七月四日將其自有資金新台
    幣（下同）六、○○○、○○○元贈與包含原告在內等五人，已超過贈與稅免稅
    額，未依規定申報贈與稅，案經被告查獲，被告初查乃核定林金榮贈與總額為六
    、○○○、○○○元，補徵稅額八四二、二五○元、並處罰鍰八四二、二○○元
    。林金榮不服，申請復查、提起訴願，均遭決定駁回，因未循序提起再訴願而告
    確定。惟林金榮逾贈與稅繳納期限仍未繳納，且無財產可供執行，被告乃就其應
    納贈與稅八四二、二五○元改以受贈人（即原告）等為納稅義務人，並按受贈財
    產價值比例計算應納稅額，核定原告應納稅額為二八○、七五○元。原告不服，
    申經復查結果，未獲變更，提起訴願，亦遭決定駁回，遂提起本件行政訴訟。
二、兩造聲明：
  (一)原告聲明求為判決：訴願決定及原處分（復查決定）均撤銷。
  (二)被告聲明求為判決：駁回原告之訴。
三、兩造之陳述：
  (一)原告主張之理由：
    1.按「凡經常居住中華民國境內之中華民國國民，就其在中華民國境內或境外為
      贈與者，應依本法規定，課徵贈與稅。」、「本法稱贈與，指財產所有人以自
      己之財產無償給予他人，經他人允受而生效力之行為。」、「贈與稅之納稅義
      務人為贈與人。但贈與人有左列情形之一者，以受贈人為納稅義務人：一、行
      跡不明者。二、逾本法規定繳納期限尚未繳納，且在中華民國境內無財產可供
      執行者。依前項規定受贈人有二人以上者，應按受贈財產之價值比例，依本法
      規定計算之應納稅額負納稅義務。」分別為遺產及贈與稅法第三條第一項、第
      四條第一項及第七條所明定。易言之，受贈人若有接受贈與，而贈與人未於繳
      納期限繳納稅款，且在中華民國境內無財產可供執行者，改以受贈人為納稅義
      務人，即受贈人是否有代繳義務，係以受贈事實存在與否為要件。本案案外人
      林金榮為分散所得規避綜合所得稅，於八十三年七月四日將其所自有資金併同
      另一案外人（即其胞兄）林武雄之資金一千四百萬元，共二千萬元，以原告及
      林彩逢、徐勝德、曾祥吉、林讚陞五人等名義，金額分別為五百萬元、二百萬
      元、五百萬元、五百萬元與三百萬元，存入台中縣大里市農會定期存款帳戶，
      其目的係借用原告及其他四人名義分散存款，而非贈與行為，期限屆滿或需使
      用時便由林金榮提回，該資金借用原告名義存款部分計五百萬元，已於八十三
      年九月十七日由原告會同林金榮、林武雄前往領回，並由林武雄出具收據為證
      ，該贈與自始不存在，應無由原告代贈與人繳納贈與稅之適用。
    2.又按「動產物權之讓與，非將動產交付，不生效力。」為民法第七百六十一條
      第一項所規定，但其交付原因係贈與或係消費借貸或係借用名義，應就雙方之
      意思表示及證據認定之。原告及其他四人提供存款帳戶給林金榮與林武雄使用
      ，其金錢雖暫列於原告名下，但林君等二人均得隨時提回，原告亦有返還之義
      務，且該資金已於八十三年九月十七日交付林君，確實非贈與，但被告在無證
      據證明原告與林金榮有允受贈與行為下，逕認該借用名義之行為贈與行為課稅
      ，係屬違法處分。
    3.原告與林金榮與林武雄僅係朋友而非二親等親屬或其他至親，且林金榮與林武
      雄非賈商鉅富，僅靠勞力為生，焉有將數千萬資金無償贈與他人之理，再原告
      確於八十三年九月十七日將其存款領出並當面交付林君，現行法令並無規定交
      付金錢應以票據或存款為之，至於交付後其如何安排資金，非原告所能過問。
      再林君本人之原贈與案未提起再訴願而告確定，應僅對其本人其有拘束力，而
      不影響原告之行政救濟。
    4.綜上所陳，原處分及訴願決定未查明事賈，逕予課徵贈與稅，其認事用法均有
      違誤，自難令人甘服，懇請鈞院詳予審核，賜依法判決，將訴願決定及原處分
      均撤銷用保原告之合法權益，實感德便。
  (二)被告答辯之理由：
    1.按「凡經常居住中華民國境內之中華民國國民，就其在中華民國境內或境外之
      財產為贈與者，應依本法規定，課徵贈與稅。」、「本法稱財產，指動產、不
      動產及其他一切有財產價值之權利。本法稱贈與，指財產所有人以自己之財產
      無償給予他人經他人，允受而生效力之行為。」、「贈與稅之納稅義務人為贈
      與人。但贈與人有左列情形之一者，以受贈人為納稅義務人：一、．．．二、
      逾本法規定繳納期限尚未繳納，且在中華民國境內無財產可供執行者。依前項
      規定受贈人有二人以上者，應按受贈財產之價值比例，依本法規定計算之應納
      稅額，負納稅義務。」分別為行為時遺產及贈與稅法第三條第一項及第四條第
      一、二項及第七條第一項第二款、第二項所明定。又「當事人主張事實需負舉
      證責任，倘其所提出之證據不足為主張事實之證明，自不能認其主張為真實」
      亦經前行政法院三十六年度判字第十六號著有判例。
    2.本件贈與人林金榮於八十三年七月四日將其台中縣大里市農會定期存款六百萬
      元解約後併同其兄林武雄之資金一千四百萬元，合計二千萬元，分別贈與原告
      、林彩逢、曾祥吉、徐勝德及林讚陞等五人五百萬元、二百萬元、五百萬元、
      五百萬元、三百萬元，案經被告查獲，乃核定林金榮八十三年度贈與總額為六
      百萬元，贈與稅額為八四二、二五○元，林武雄八十三年度贈與總額為一千四
      百萬元。林金榮與林武雄不服，申請復查主張渠等係借用原告等人名義存款以
      分散所得，且於被告查獲前系爭現金皆已轉回自行保管，雙方絕無贈與及允受
      之意思表示，申經復查結果，除案外人曾祥吉於八十三年七月二十二日將五百
      萬元定期存款解約轉入林武雄帳戶為查獲前（調查基準日為八十三年九月七日
      ）轉回且有資金流程證明外，餘均係於查獲日後始陸續提前解約，且無相關資
      金流程證明確有返還情事，是復查後除林武雄之贈與總額准予減列五百萬元外
      ，其餘駁回。林金榮不服，仍執前詞提起訴願，亦遭決定駁回，林金榮未循序
      提起再訴願而告確定。嗣因林金榮逾期未繳納前開稅款，被告所屬大屯稽徵所
      移送法院強制執行結果，因林金榮並無財產可供執行，被告乃就其應納本稅改
      以受贈人即原告、林彩逢、徐勝德、林讚陞等四人等為納稅義務人，並按受贈
      財產價值比例計算原告應納稅額為二八○、七五○元。原告不服，執與林金榮
      相同之主張，申經復查結果，以原告未能提出贈與人林金榮僅係借用其名義存
      款之相關證明供核，遂維持原核定，原告循序提起訴願，亦遭決定駁回。
    3.原告主張林金榮為分散所得規避綜合所得稅，乃與其兄林武雄借用原告及其他
      四人名義分散存款，實非贈與，原告僅提供台中縣大里市農會帳戶供林金榮使
      用，林金榮及林武雄得隨時領回該存款，況且原告亦於八十三年九月十七日會
      同林金榮及林武雄提領系爭款項，並當面交還渠等二人，且取得林武雄所出具
      之收據為憑，原告與渠等二人非二親等親屬，焉有將數千萬資金無償贈與他人
      之理。
    4.經查贈與人林金榮就被告核課之贈與稅，經財政部訴願駁回後，未於法定期限
      內提起再訴願，是系爭贈與稅已告確定，林金榮於繳納期限屆滿未繳納該贈與
      稅，且於中華民國境內無財產可供執行，被告乃依遺產及贈與稅法第七條第一
      項規定改以受贈人為納稅義務人，重新發單補徵。本案雖因課稅主體變更，而
      允許受贈人等有提起行政救濟之權利，惟系爭贈與事實之實質內容，業經財政
      部訴願決定駁回而告確定在案，原告等人要難再就已確定之事實有所爭執。又
      本案另一受贈人林彩逢對本案贈與事實申請復查、提起訴願、再訴願，均遭駁
      回，循序提起行政訴訟，原經大院判決被告敗訴，將再訴願決定、訴願決定及
      原處分（即復查決定）均撤銷，訴訟費用由被告負擔，被告不服，提起上訴，
      經最高行政法院判決原判決廢棄。被上訴人（即林彩逢）在第一審之訴駁回，
      第一審及上訴審訴訟費用由被上訴人負擔，合先陳明。次查，林金榮於八十三
      年七月四日將五百萬元移轉予原告收受，且林金榮與原告間並無債權債務關係
      ，此有調查報告、活期儲蓄存款取款憑條及談話筆錄等資料附卷可稽，亦為林
      金榮及原告所不否認，系爭款項既以原告為存款人，則已為原告占有，其所有
      權歸屬自應為原告，原告雖主張系爭款項係為借用其名義等語，惟未能提供足
      資證明之證據以實其說，依據前行政法院三十六年判字第十六號判例意旨，自
      不能認其主張之事實為真實。況查系爭款項定期存款之解約亦由原告自行提領
      處分，有台中縣大里市農會八十四年十一月二十五日八四里農信字第五四二號
      函及提領一百萬元以上登記簿影本附原卷可按，林金榮既以自己之財產無償給
      予原告，且原告亦提供身分證件、印章赴金融機構辦理定期存款，核已有允受
      之意，原核定核課林金榮贈與稅，並無不合。又查系爭贈與稅業經訴願決定而
      告確定，林金榮於繳納期限屆滿尚未繳納該贈與稅且其於中華民國境內亦無財
      產可供執行，依首揭遺產及贈與稅法規定，原核定改以受贈人計算應納稅額發
      單補徵，亦無不合。再查原告固提出林武雄所出具記載原告已返還其五百萬元
      之收據，惟並無資金流程證明，況五百萬元並非蠅頭小數，林武雄於台中縣大
      里市農會既有存款帳戶，倘原告提領五百萬元後確實有返還林武雄，由其舉證
      並非難事，然原告始終無法提出有將五百萬元或利息所得返還林武雄或林金榮
      之確實證明，且本案原因林金榮及林武雄名下無任何財產，始改以原告等受贈
      人發單補稅，原告主張其已將五百萬元返還林武雄，顯不足採。末查贈與之目
      的，本非核課贈與稅所須查明之事項，且關係為何與是否為贈與行為，二者間
      並無必然之關聯，遺產及贈與稅法第四條亦未將非二親等親屬間無償移轉財產
      之行為排除在贈與行為之外；又贈與稅之立法目的原即在防制藉贈與而規避遺
      產稅，倘以非二親等親屬間無贈與之可能作為論斷基礎，恐將鼓勵納稅義務人
      利用私法關係之安排，以規避稅法之要件，致違反遺產及贈與稅法立法意旨，
      實須有所區隔，司法機關在考量當事人間私法關係時，仍宜兼顧租稅正義與社
      會公平原則，是原告以其與林金榮並非二親等親屬主張並無贈與乙節，委無足
      採。基上論結，原處分及所為復查、訴願決定並無違誤，請准如訴之聲明判決
      。
  理  由
一、按「凡經常居住中華民國境內之中華民國國民，就其在中華民國境內或境外之財
    產為贈與者應依本法規定，課徵贈與稅。」、「本法稱財產，指動產、不動產及
    其他一切有財產價值之權利。本法稱贈與，指財產所有人以自己之財產無償給予
    他人，經他人允受而生效力之行為。」及「贈與稅之納稅義務人為贈與人。但贈
    與人有左列情形之一者，以受贈人為納稅義務人一、．．．二、逾本法規定繳納
    期限尚未繳納，且在中華民國境內無財產可供執行者。依前項規定受贈人有二人
    以上者，應按受贈財產之價值比例，依本法規定計算之應納稅額負納稅義務。」
    分別為遺產及贈與稅法第三條第一項、第四條第一、二項及第七條第一項第二款
    、第二項所明定。次按「稱贈與者，謂當事人約定，一方以自己之財產無償給與
    他方，他方允受之契約。」及「動產物權之讓與，非將動產交付，不生效力。」
    亦分別為民法第四百零六條及第七百六十一條第一項所規定。又「當事人主張事
    實需負舉證責任，倘其所提出之證據不足為主張事實之證明，自不能認其主張之
    事實為真實。」亦經前行政法院三十六年度判字第十六號著有判例。
二、本件贈與人林金榮於八十三年七月四日將其自有資金六百萬元併同其兄林武雄之
    資金一千四百萬元，合計二千萬元，分別贈與包含原告在內等五人，已超過贈與
    稅免稅額，未依規定申報贈與稅，案經被告查獲，被告初查乃核定林金榮贈與總
    額為六、○○○、○○○元，補徵稅額八四二、二五○元、並處罰鍰八四二、二
    ○○元。林金榮不服，申請復查、提起訴願，均遭決定駁回，因未循序提起再訴
    願而告確定。惟林金榮逾贈與稅繳納期限仍未繳納，且無財產可供執行，被告乃
    就其應納贈與稅八四二、二五○元改以受贈人（即原告）等為納稅義務人，並按
    受贈財產價值比例計算應納稅額，核定原告應納稅額為二八○、七五○元。原告
    不服，申經復查結果，未獲變更，提起訴願，亦遭決定駁回，遂提起本件行政訴
    訟，主張林金榮為分散所得規避綜合所得稅，乃與其兄林武雄借用原告及其他四
    人名義分散存款，實非贈與，原告僅提供台中縣大里市農會帳戶供林金榮使用，
    林金榮及林武雄得隨時領回該存款，況且原告亦於八十三年九月十七日會同林金
    榮及林武雄提領系爭款項，並當面交還渠等二人，且取得林武雄所出具之收據為
    憑，原告與渠等二人非二親等親屬，焉有將數千萬資金無償贈與他人之理云云。
三、經查本件林金榮於八十三年七月四日將其自有資金六百萬元併同其兄林武雄之資
    金一千四百萬元，合計二千萬元，分別移轉予含原告在內之五人收受，且林金榮
    與原告間並無債權債務關係，此有調查報告、活期儲蓄存款取款憑條及談話筆錄
    等資料附卷可稽，亦為林金榮及原告所不否認。系爭款項既以原告為存款人，則
    已為原告占有，其所有權歸屬自應為原告，原告雖主張系爭款項係為借用其名義
    存款等語，惟未能提供足資證明之證據以實其說，依據前行政法院三十六年判字
    第十六號判例意旨，自不能認其主張之事實為真實。況查系爭款項定期存款之解
    約亦由原告自行提領處分，有台中縣大里市農會八十四年十一月二十五日八四里
    農信字第五四二號函及提領一百萬元以上登記簿影本附於原處分卷可按，林金榮
    既以自己之財產無償給予原告，且原告亦提供身分證件、印章赴金融機構辦理定
    期存款，核已有允受之意，原核定核課林金榮贈與稅，並無不合。且查系爭贈與
    爭議，業經訴願決定確定。至以受贈人為納稅義務人部分，查本件林金榮於繳納
    期限屆滿尚未繳納該贈與稅，且於中華民國境內亦無財產可供執行，此有卷附台
    灣台中地方法院財務案件債權憑證可稽，則依首揭遺產及贈與稅法規定，乃以受
    贈人（即原告）等為納稅義務人，按受贈財產價值比例計算本件原告受贈財產為
    二百萬元，應納贈與稅額二八○、七五○元而發單補徵，並無不合。次查原告固
    提出林武雄所出具記載原告已返還其五百萬元之收據，惟並無資金流程證明，況
    五百萬元並非小數，林武雄於台中縣大里市農會既有存款帳戶，倘原告提領五百
    萬元後確實有返還林武雄，由其舉證並非難事，然原告始終無法提出有將五百萬
    元或利息所得返還林武雄或林金榮之確實證明，且本案因林金榮及林武雄名下無
    任何財產，始改以原告等受贈人發單補稅，原告主張其已將五百萬元返還林武雄
    ，顯不足採。再查贈與人林金榮就被告核課之贈與稅，經財政部訴願駁回後，未
    於法定期限內提起再訴願，是系爭贈與稅已告確定，林金榮於繳納期限屆滿未繳
    納該贈與稅，且於中華民國境內無財產可供執行，被告乃依遺產及贈與稅法第七
    條第一項規定改以受贈人為納稅義務人，重新發單補徵。本案雖因課稅主體變更
    ，而允許受贈人等有提起行政救濟之權利，惟系爭贈與事實之實質內容，業經財
    政部訴願決定駁回而告確定在案，原告要難再就已確定之事實有所爭執。綜上所
    述，原告上開主張，均不足採。從而，被告依首揭遺產及贈與稅法規定，以受贈
    人即原告為納稅義務人，按受贈財產價值比例計算原告應納贈與稅額，核無違誤
    ，訴願決定予以維持，亦無不合。原告仍執詞訴請撤銷，為無理由，應予駁回。
四、據上論結，本件原告之訴為無理由，依行政訴訟法第一百九十五條第一項後段、
    第九十八條第三項前段，判決如主文。
中　　　華　　　民　　　國　　九十一　　年　　 十二 　　月　　　十　　　日
                 臺 中 高 等 行 政 法 院 第 二 庭
                                審 判 長 法     官　沈  水  元
                                         法     官　王  德  麟
                                         法     官　林  秋  華
右正本證明與原本無異。
如不服本判決，應於判決送達後二十日內向本院提出上訴書狀，其未表明上訴理由者
，應於提起上訴後二十日內向本院提出上訴理由書（須依對造人數附具繕本）；如於
本判決宣示或公告後送達前提起上訴者，應於判決送達後二十日內補提上訴理由書（
須附繕本）。未表明上訴理由者，逕以裁定駁回。
提起上訴應預繳送達用雙掛號郵票拾份（每份三十四元)。
中　　　華　　　民　　　國　　九十一　　年　　 十二 　　月　　　十　　　日
                                        法院書記官  杜  秀  君
